臺灣桃園地方法院小額民事判決
111年度桃保險小字第56號
原      告  富邦產物保險股份有限公司

法定代理人  賴榮崇  
訴訟代理人  潘炳煌  
            陳銘鐘  
被      告  陳芷婕  
訴訟代理人  林智耀  

上列當事人間請求損害賠償事件，本院於民國111 年3月31日言
詞辯論終結，判決如下：
    主    文
被告應給付原告新臺幣肆萬壹仟壹佰貳拾肆元，及自民國一百一
十年十二月二十日起至清償日止，按週年利率百分之五計算之利
息。
原告其餘之訴駁回。
訴訟費用新臺幣壹仟元由被告負擔新臺幣柒佰元，餘由原告負擔
。
本判決原告勝訴部分得假執行。
    理由要領
一、被告於民國109 年4月11日10時30分許，騎乘車牌號碼車號0
    00-0000號普通重型機車，行經桃園市○○區○○路000號前時，
    撞擊原告承保車體損失險、訴外人王辰駕駛其所有之車牌號
    碼000-0000號自用小客車（下稱系爭車輛），致系爭車輛受
    損等情，業據其提出系爭車輛行車執照、車損照片、桃園市
    政府警察局道路交通事故當事人登記聯單為證，並據本院依
    職權向桃園市政府警察局桃園分局調閱本件道路交通事故現
    場圖、調查報告表㈠㈡、談話紀錄表及現場照片等資料，經核
    與原告所述相符，且為被告所不爭執，堪信為真實。
二、按「汽車行駛時，駕駛人應注意車前狀況及兩車並行之間隔
    ，並隨時採取必要之安全措施，不得在道路上蛇行，或以其
    他危險方式駕車。」，「汽車臨時停車時，應依下列規定：
    ……⒊設有禁止臨時停車標誌、標線處所不得臨時停車。」、
    「汽車臨時停車或停車，汽車駕駛人或乘客開啟或關閉車門
    時，應遵守下列規定：……⒊應注意行人、其他車輛，並讓其
    先行。」，道路交通安全規則第94條第3 項、第111條第1項
    第3款、第112條第5項第3款分別定有明文。又「標線依其型
    態原則上分類如下：……⒌紅實線：於路側，用以禁止臨時停
    車。」，道路交通標誌標線號誌設置規則第149條第1項第5
    款亦規定甚明。考諸上揭規定之立法目的，係立法者賦予道
    路交通主管單位，得根據道路車行流量、防止行車視線受阻
    、維持車道暢通等情況加以判斷，並據此設立不同之標線管
    制而規範一般道路使用者，衡諸經驗法則，違規停車將造成
    用路人因路面突生障礙，致提高車禍、損害之危險性，故違
    規停車之行為，對於相關聯交通事故之發生，自屬過失行為
    無疑。準此，倘於禁止臨時停車處所停車而發生交通事故，
    且以當時客觀存在之事實，依一般智識經驗加以判斷，可認
    該違規停車之行為，通常會發生同樣損害之結果，並已提高
    發生損害之危險性，則該違停過失行為與損害結果間自有因
    果關係。
三、經查，本件事故發生時為陰天，日間自然光線、柏油路面、
    乾燥無缺陷、無障礙物等情，有道路交通事故調查報告表㈠
　　及現場照片附卷可稽，足見依事故發生時現場狀況及客觀條
    件，被告及王辰並無不能注意之情事。而被告騎乘機車行經
    事故地點時，本應注意車前狀況，且事故當時並無其他事由
    致使被告不能注意，惟依道路交通現場圖所示，被告係從後
    方撞擊停放路邊靜止之系爭車輛（見本院卷第17頁)，足認
    被告就本件事故之發生，自有過失。又系爭車輛所停放之處
    係劃設紅線之處，有現場圖可參（見本院卷第17頁)，是據
    前揭規定，該路段應禁止臨時停車之時段，且王辰臨時停車
    而欲開啟車門時，本應遵守上開交通規則，應注意其他車輛
    ，並讓其先行，而依當時情狀並無不能注意之情形，竟疏未
    注意其他車輛之安全即冒然開啟車門，因而發生本件事故，
    堪認其就本件事故之發生，亦有過失，惟被告之過失責任並
    不因此而解免。又被告之過失行為與系爭車輛受損之結果間
    ，復具有相當因果關係，而原告既已賠償系爭車輛之修復費
    用，則其本於侵權行為損害賠償請求權及保險代位之規定，
    請求被告賠償系爭車輛之損害，自屬有據。
四、另按檢察官不起訴處分，無拘束民事訴訟之效力，又刑事判
    決所為事實之認定，於獨立民事訴訟之裁判時，本不受其拘
    束（最高法院41年台上字第1307號判例意旨參照）。刑事認
    定與民事認定對於證據要求之程度本即不同，刑事訴訟因涉
    及刑責，故須有較高程度之確切心證，併採「罪證有疑，利
    於被告」之證據法則，而民事訴訟目的在於解決紛爭，及保
    護當事人之私權，依主張責任及舉證責任之分配，對證據之
    要求僅需證據之優勢，即達到蓋然性心證即為已足。是刑事
    與民事判決之認定雖多求一致，然因民事認定與刑事認定有
    前揭不同，故互不受拘束。是以，臺灣桃園地方法院檢察署
    檢察官109年度偵字第35353號不起訴處分書固認王辰不構成
    過失傷害罪嫌，然王辰前揭違規停車之行為，亦為本件事故
    發生之原因，其顯有過失，已如前述，揆諸前開說明，既檢
    察官所為不起訴處分，本院亦不受拘束，本院仍得本於自由
    心證獨立認事用法，附此敘明。
五、按物被毀損時，被害人除得依民法第196 條請求賠償外，並
    不排除民法第213 條至第215 條之適用。依民法第196 條請
    求賠償物被毀損所減少之價額，得以修復費用為估定之標準
    ，但以必要者為限（例如：修理材料以新品換舊品，應予折
    舊）。查系爭車輛修復費用為新臺幣（下同）93,812元（工
    資51,362元、零件42,450元），有桃苗汽車股份有限公司出
    具之估價單與統一發票在卷可稽（見本院卷第8 至12頁）。
    而依行政院財政部發布之「固定資產耐用年數表」規定，汽
    車如非屬運輸業用客車、貨車，其耐用年數為5 年，並依同
    部訂定之「固定資產折舊率表」規定，耐用年數5 年依定率
    遞減法之折舊率為千分之369 ，其最後1年之折舊額，加歷
    年折舊累計額，其總和不得超過該資產成本原額10分之9 。
    查系爭車輛係於105 年7 月出廠，有系爭車輛行車執照影本
    在卷為憑（見本院卷第6 頁），至本件事故發生之109 年4 
    月11日，系爭車輛之實際使用年數為3 年10個月，故原告就
    零件部分得請求之金額應以7,386元為限（計算式如附表）
    ，加計工資51,362元，共58,748元，即為原告本得請求之修
    復費用。
六、惟按「損害之發生或擴大，被害人與有過失者，法院得減輕
    賠償金額，或免除之」，民法第217 條第1 項定有明文。此
    項規定之目的，在謀求加害人與被害人間之公平，故在裁判
    上法院得以職權減輕或免除之（見最高法院85年台上字第17
    56號判例要旨）。本院審酌本件事故發生緣由、路權歸屬情
    形等一切情狀，認王辰應負擔30％，被告應負擔70％之過失責
    任，爰依前開規定，減輕被告之賠償金額後為41,124元（58
    ,748元×70% ＝41,124元，元以下四捨五入）。
七、綜上所述，原告依侵權行為及保險代位法律關係，請求被告
    給付41,124元，及自起訴狀繕本送達（於110 年12月9 日為
    寄存送達，經10日於110 年12月19日生效，見本院卷第26頁
    ）之翌日即110 年12月20日起至清償日止，按週年利率5%計
    算之利息，為有理由，應予准許。原告逾此範圍之請求，為
    無理由，應予駁回。
八、本件係依民事訴訟法第436 條之8 第1 項適用小額訴訟程序
    所為之判決，依同法第436 條之20之規定，法院為被告敗訴
    之判決時，應依職權宣告假執行。
九、本件事證已臻明確，兩造其餘主張、陳述及所提之證據，經
    審酌均與判決結果不生影響，爰不一一論列，附此敘明。
十、訴訟費用負擔之依據：民事訴訟法第79條。並依同法第436
    條之19第1 項規定，確定訴訟費用額為原告繳納之第一審裁
    判費1,000 元，由被告負擔700元，餘由原告負擔。

中    華    民    國   111    年    4     月    14    日
                  桃園簡易庭  法  官  汪智陽
以上正本係照原本作成。
如不服本判決，應於送達後20日內，向本院提出上訴狀並表明上
訴理由，如於本判決宣示後送達前提起上訴者，應於判決送達後
20日內補提上訴理由書（須附繕本）。
如委任律師提起上訴者，應一併繳納上訴審裁判費。
中    華    民    國   111    年    4     月    14    日
                              書記官  陳家蓁

附表：                    111 年度桃保險小字第56號     年 數  折        舊        額   折  舊  後 餘額   計  算  方  式 金額   計算方式 金額 01 42,450x0.369 15,664 42,450-15,664 26,786 02 26,786x0.369 9,884 26,786-9,884 16,902 03 16,902x0.369 6,237  16,902-6,237  10,665 04 10,665x0.369x10/12 3,279 10,665-3,279 7,386 說明： 一、單位為新臺幣，元以下四捨五入。 二、採定率遞減法計算折舊。     

附錄：
一、民事訴訟法第436條之24第2項：
    對於小額程序之第一審裁判上訴或抗告，非以其違背法令為
    理由，不得為之。
二、民事訴訟法第436條之25：
    上訴狀內應記載上訴理由，表明下列各款事項：
    ㈠原判決所違背之法令及其具體內容。
    ㈡依訴訟資料可認為原判決有違背法令之具體事實。
三、民事訴訟法第471條第1項：（依同法第436條之32第2項規定
    於小額事件之上訴程序準用之）
    上訴狀內未表明上訴理由者，上訴人應於提起上訴後20日內
    ，提出理由書於原第二審法院；未提出者，毌庸命其補正，
    由原第二審法院以裁定駁回之。